臺灣高等法院臺中分院刑事判決
111年度上易字第571號
上  訴  人  
即  被  告  張毓媖





上列上訴人因竊盜案件，不服臺灣臺中地方法院110年度易字第1
953號中華民國111年5月3日第一審判決（起訴案號：臺灣臺中地
方檢察署110年度偵字第12573號），提起上訴，本院判決如下：
    主    文
上訴駁回。
    犯罪事實
一、乙○○係甲○○之堂嫂（即乙○○之配偶宋佳雨為甲○○之堂哥），
    二人間具有家庭暴力防治法第3條第4款之家庭成員關係。渠
    二人分別居住○○○市○區○○○街000號3樓及4樓房間。詎乙○○竟
    意圖為自己不法之所有，基於竊盜之犯意，於民國109年11
    月9日至15日間某時許，趁甲○○不在房間之際，先以不詳方
    式撬開、毀壞甲○○4樓住處房門門鎖之安全設備後，再侵入
    甲○○房間內，徒手竊取甲○○所有、放置在其房間內之皮夾1
    個、包包2個、皮帶1條、手錶2支等財物，得手後，隨即離
    去。嗣甲○○於109年11月22日13時許返家後發覺遭竊報警處
    理，經警循線追查，始查悉上情。
二、案經甲○○訴由臺中市政府警察局第一分局報告臺灣臺中地方
    檢察署檢察官偵查起訴。
    理    由
壹、證據能力部分：
一、按刑事訴訟法第159條之5規定：「被告以外之人於審判外之
    陳述，雖不符前4條之規定，而經當事人於審判程序同意作
    為證據，法院審酌該言詞陳述或書面陳述作成時之情況，認
    為適當者，亦得為證據。當事人、代理人或辯護人於法院調
    查證據時，知有第159條第1項不得為證據之情形，而未於言
    詞辯論終結前聲明異議者，視為有前項之同意」，其立法意
    旨在於傳聞證據未經當事人之反對詰問予以核實，原則上先
    予排除，惟若當事人已放棄詰問或未聲明異議，基於證據資
    料愈豐富，愈有助於真實發現之理念，且強化言詞辯論原則
    ，法院自可承認該傳聞證據例外擁有證據能力。本判決下列
    所引用上訴人即被告（下稱被告）乙○○以外之人於審判外所
    為之陳述，檢察官、被告均未爭執其證據能力，迄本院言詞
    辯論終結前亦均未聲明異議，本院審酌此等證據作成或取得
    之狀況，並無非法或不當取證之情事，且與待證事實具有關
    連性，認為以之作為證據應屬適當，揆諸上開規定，自均具
    有證據能力。
二、本判決下列所引用之非供述證據，並無證據證明係實施刑事
    訴訟程序之公務員因違背法定程序所取得，且經本院於審理
    期日依法踐行調查程序，依同法第158條之4規定之反面解釋
    ，亦均具有證據能力。
貳、實體部分
一、訊據被告固坦承其居住○○○市○區○○○街000號3樓房間等節，
    惟矢口否認有何竊盜犯行，於原審辯稱略以：本案是因為有
    一天晚上，我睡覺的時候，有3個蒙面的人到我房間，恐嚇
    我要幫我施打毒品、拍裸照，要脅我給他們錢。他們恐嚇我
    ，要我進去4樓告訴人甲○○的房間竊取財物，但我沒有進去
    。當初在警詢時，我供稱有至告訴人房間竊取財物，是他們
    要求我說的云云；於本院改口辯稱：我自己有LV包包、黃金
    手錶、CK皮帶，我自己合庫帳戶還有現金15萬元，我不可能
    竊取告訴人的東西去變賣云云。
二、然查，被告係告訴人甲○○之堂嫂，渠二人分別居住○○○市○區
    ○○○街000號3樓及4樓房間。告訴人於109年11月22日13時許
    返回臺中市○區○○○街000號4樓房間時，發覺其房門門鎖遭撬
    開、破壞，其放置在其房間內之皮夾及皮包數個、皮帶1條
    、手錶2個等物遭竊等情，業據告訴人甲○○、證人宋梓山（
    即被告之公公）於警詢時（見偵卷第37至41、139至143頁）
    證述明確，並有員警職務報告、竊盜案現場照片、臺中市政
    府警察局第一分局「甲○○住宅內遭竊盜案」刑案現場勘察報
    告：①刑案現場勘察報告②刑案現場照片、臺中市政府警察局
    第一分局民權派出所受理各類案件紀錄表、案發地點大門及
    告訴人房間門照片（見偵卷第23至25、43至51、57至83、10
    1、145至147頁）等在卷可考，是此部分之事實，首堪認定
    。
三、被告以前揭情詞置辯，前後辯詞即有不一，洵堪值疑。且查
    ，被告於警詢時供稱：其確有於上揭時、地，進入告訴人4
    樓房間內，徒手竊取告訴人所有、放置在該住處房間內之皮
    夾（數量忘記了）、包包2個、皮帶1條、手錶2個等語（見
    偵卷第29至331頁），而坦承本案竊盜犯行明確，核與告訴
    人於警詢時證稱：被告曾坦承房內物品是她所竊取等語（見
    偵卷第39頁）相符。被告於警詢時固又辯稱：案發當時係我
    先生宋佳雨之友人，即姓名、年籍不詳、通訊軟體徵信暱稱
    「檸檬」之成年男子，先將告訴人房間門鎖破壞後，再叫我
    進入屋內竊取財物，因「檸檬」表示會找我兒子麻煩，我才
    會被強迫進去告訴人房間內竊取財物，之後我將所竊取之財
    物交予「檸檬」。然我已將與「檸檬」的手機對話紀錄刪除
    ，我亦無法指認及提供「檸檬」之真實身分等相關紀錄資料
    等語（見偵卷第27至33頁）；然證人即被告之夫宋佳雨於警
    詢中證述略以：我並不認識被告所稱「檸檬」之人等語（見
    偵卷第35至36頁），是被告所辯其係遭其配偶宋佳雨友人「
    檸檬」脅迫竊取財物、是「檸檬」破壞門鎖等情，實乏憑據
    。況證人宋梓山即居住於本案臺中市○區○○○街000號透天厝
    之被告公公於警詢時，亦未曾提及該處曾有遭他人入侵之情
    形（見偵卷第141頁），足見被告辯稱：本案係因有3名蒙面
    人侵入其房間、對其要脅，係該3名蒙面人竊取告訴人財物
    云云，尚難採信。而被告所辯其自己有名牌包包、黃金手錶
    、皮帶及帳戶有現金等情，亦未據其提出證據以明之。況且
    被告即使擁有上開名貴東西及現金，已顯現其有貪求名貴財
    物之心，無法排除其有本案竊盜行為之可能。是被告前開辯
    解，顯屬事後飾卸之詞，洵無足採。
四、綜上所述，本案事證明確，被告前開犯行，洵堪認定，應依
    法論科。
五、論罪科刑
  ㈠按家庭暴力防治法所稱家庭暴力者，謂家庭成員間實施身體
    、精神或經濟上之騷擾、控制、脅迫或其他不法侵害之行為
    ；又所稱家庭暴力罪者，謂家庭成員間故意實施家庭暴力行
    為而成立其他法律所規定之犯罪，家庭暴力防治法第2條第1
    款、第2款定有明文。本案被告為告訴人之堂嫂，有證人宋
    梓山（即被告之公公）三等親資料查詢結果（見偵卷第157
    至158頁）在卷可考，是被告與告訴人間有家庭暴力防治法
    第3條第4款所定之家庭成員關係。
  ㈡按刑法第321條第1項第2款所稱「毀」即毀損，稱「越」即踰
    越或超越，如係從門走入或開鎖啟門入室，均不得謂為踰越
    門窗；而毀與越不以兼有為限，若有其一即克當之。本件被
    告以不明方式敲開、毀壞告訴人房間之門鎖，隨後開門入室
    ，核僅與毀壞門窗之要件該當。次按刑法第321條第1項第1
    款之侵入住宅竊盜罪，其所謂「住宅」乃指人類日常居住之
    場所而言，而「侵入」係指行為人無權或無正當理由，或未
    得住屋權人之同意，而違反住屋權人之意思，以積極作為或
    消極不作為之方式進入他人之住宅或建築物，至其係公然或
    秘密、和平抑或強行為之，均非所問。又有無正當理由而侵
    入，其理由正當與否，應以客觀標準觀察，凡法律、道義、
    習慣等所應許可，而無背於公序良俗者，始可認為正當理由
    。查本案被告與告訴人係同住於同一棟透天厝之不同樓層房
    間，各房間既互有區隔，且係供不同人居住使用，各使用人
    之房間為各自獨立之生活起居空間，即各有監督管領權能，
    自有居住安寧不受侵擾之權，不失其住宅性質。是核被告所
    為，係犯刑法第321條第1項第1、2款之毀壞門窗侵入住宅竊
    盜罪（原審誤寫為毀越門窗侵入住宅竊盜罪，應予更正），
    屬家庭暴力防治法第2條第2款之家庭暴力罪，因家庭暴力防
    治法之上開條文並無罰則規定，是以此部分犯行應僅依刑法
    竊盜罪規定予以論罪科刑。至檢察官起訴書雖漏未記載被告
    本案所犯為家庭暴力罪，惟檢察官於起訴書犯罪事實欄業已
    載明被告係告訴人之堂嫂等語，且本案係論以刑法之竊盜罪
    ，核與被告之訴訟防禦權不生影響，附此敘明。又檢察官雖
    認被告係犯法第321條第1項第1 、2款之毀越門窗侵入住宅
    竊盜罪，然此部分僅係加重條件之減少，對被告並無不利，
    且不涉及起訴法條變更，而不影響被告之防禦權，亦附此敘
    明。告訴人固指述遭竊取之物品有香奈兒長夾、LV長夾、LV
    短夾、Tiffany手鍊、Tiffany戒指、金耳環、Bally皮帶、C
    K手錶、ALX手錶、Longchamp側背包、日幣3萬元、新臺幣1
    萬元等物（見偵卷第38至39頁），惟被告於警詢時始終供稱
    其竊取之物僅有：皮包（數量忘記了）、2個包包、1條皮帶
    、2支手錶等語，是就被告供承其所竊取之前開物品以外，
    卷內並無證據足資證明確為被告所竊取，爰依罪疑為有利被
    告原則，認定被告所竊取者為皮夾1個、包包2個、皮帶1條
    、手錶2支。
　㈢按刑法第59條規定犯罪之情狀可憫恕者，得酌量減輕其刑，
    其所謂「犯罪之情狀」，與同法第57條規定科刑時應審酌之
    一切情狀，並非有截然不同之領域，於裁判上酌減其刑時，
    應就犯罪一切情狀（包括第57條所列舉之10款事項），予以
    全盤考量，審酌其犯罪有無可憫恕之事由（即有無特殊之原
    因與環境，在客觀上足以引起一般同情，以及宣告法定低度
    刑，是否猶嫌過重等等），以為判斷（最高法院95年度台上
    字第6157號判決意旨參照）。查本件被告所犯刑法第321條
    第1項第1、2款之加重竊盜罪，其法定刑為6月以上5年以下
    有期徒刑，然同為侵入住宅竊盜者，其原因動機不一，犯罪
    情節亦未必盡同，造成危害社會之程度自屬有異，法律科處
    此類犯罪，所設之法定最低本刑卻屬相同，不可謂不重。衡
    諸被告本案犯罪情節，係前往其所居住透天厝樓上之告訴人
    4樓房間內，並徒手竊取告訴人所有皮夾、皮包等財物，而
    告訴人於本案案發前即109年9月18日因工作搬到員林居住，
    109年11月22日下午1時許返家（見偵卷第39頁），雖被告侵
    入之地點為告訴人所管領、使用之上鎖房間，然被告得手後
    即離去，未再對居住於該處之人隱私及居住安寧造成實際侵
    害，其竊取財物價值不多，情節尚稱輕微，再考量被告於原
    審審理程序時自述其自105年即開始在身心科就診（見原審
    卷第183頁）等節，本院斟酌上開各情，認若依刑法第321條
    第1項之加重竊盜罪科以最低度刑，仍難免情輕法重之嫌，
    爰依刑法第59條之規定，酌量減輕其刑。
六、原審審理結果，認被告上揭犯行事證明確，而依上述規定予
    以論罪，並斟酌被告犯罪情節堪可憫恕，有情輕法重之情，
    而適用刑法第59條規定酌減其刑。復審酌被告之前科素行（
    參臺灣高等法院被告前案紀錄表），竟於109年11月9日至15
    日間某時許，趁告訴人不在房間之際，先以不詳方式撬開、
    破壞告訴人房間門鎖後，再侵入告訴人房間內，徒手竊取告
    訴人所有之皮夾1個、包包2個、皮帶1條、手錶2支等財物，
    迄未能與告訴人調解成立、賠償損害等節；兼衡被告自述高
    中畢業之教育智識程度，其在建國市場工作，還有訂購化妝
    品轉售，已婚，兒子現在就讀臺體、有在打工之生活狀況（
    見原審卷第187頁），犯後飾詞狡卸，否認犯行等一切情狀
    ，量處被告有期徒刑4月，並諭知易科罰金之折算標準。就
    沒收部分，敘明：被告竊得告訴人所有之皮夾1個、包包2個
    、皮帶1條、手錶2支，自屬被告本案竊盜犯行之犯罪所得，
    雖未據扣案，仍應依刑法第38條之1第1項、第3項規定，宣
    告沒收，於全部或一部不能沒收或不宜執行沒收時，追徵其
    價額。核其採證認事用法均無違誤或不當，量刑未逾法定刑
    範圍，且符合罪刑相當原則、比例原則、公平原則，堪認妥
    適，應可維持。被告上訴，猶執前詞置辯，否認犯罪，尚無
    可採，已如前述。至於被告於本院審理時提出其診斷證明書
    （見本院卷第75至77頁），固可證明被告患有雙相情緒障礙
    症於111年5月20日前往衛生福利部臺中醫院門診，於107年
    間起患有憂鬱症，嗣於111年7月19日前往財團法人台灣省私
    立臺中仁愛之家附設靜和醫院門診，並自述壓力大、失眠、
    情緒低落等情。然本院審酌被告於警詢時仍可就其如何竊取
    告訴人財物等情，詳為供述，甚至嗣後藉詞狡卸諉責，否認
    犯罪，足見其於本案犯罪行為時，並無因上述症狀致其不能
    辨識行為違法或欠缺依其辨識而行為之能力，或此項能力顯
    著降低之情形，難認有刑法第19條減免其刑規定之適用。從
    而，被告之上訴，為無理由，應予駁回。
七、據上論結，應依刑事訴訟法第368條，判決如主文。
本案經檢察官張文傑提起公訴，檢察官丙○○到庭執行職務。
中　　華　　民　　國　　111 　年　　8 　　月　　30　　日
　　　　　　　刑事第五庭　審判長法　官　鄭永玉
　　　　　　　　　　　　　　　　法　官　周莉菁
　　　　　　　　　　　　　　　　法　官　許文碩
以上正本證明與原本無異。
不得上訴。

　　　　　　　　　　　　　　　　書記官　林育萱

中　　華　　民　　國　　111 　年　　8 　　月　　30　　日

附錄本案論罪科刑法條：
中華民國刑法第321條
犯前條第1項、第2項之罪而有下列情形之一者，處6月以上5年以
下有期徒刑，得併科50萬元以下罰金：
一、侵入住宅或有人居住之建築物、船艦或隱匿其內而犯之。
二、毀越門窗、牆垣或其他安全設備而犯之。
三、攜帶兇器而犯之。
四、結夥三人以上而犯之。
五、乘火災、水災或其他災害之際而犯之。
六、在車站、港埠、航空站或其他供水、陸、空公眾運輸之舟、
    車、航空機內而犯之。
前項之未遂犯罰之。